【裁判字號】    94,簡,718
【裁判日期】    950324
【裁判案由】    漁業法
【裁判全文】
臺北高等行政法院簡易判決
                                     94年度簡字第00718號
原      告  甲○○
被      告  桃園縣政府
代  表  人  乙○○縣長）住同.
訴訟代理人  袁健峰律師
            陽文瑜律師
上列當事人間因漁業法事件，原告不服行政院農業委員會中華民
國94年6月21日農訴字第0940107570號訴願決定，提起行政訴訟
。本院判決如下：
    主  文
原告之訴駁回。
訴訟費用由原告負擔。
    事  實
一、事實概要：原告於民國（下同）93年10月3日上午9時40分，
    在桃園縣復興鄉羅浮村大漢溪支流（霞雲溪）河床公告禁漁
    區採捕水產動物，經桃園縣警察局大溪分局羅浮派出所查報
    。被告以其違反漁業法第44條第4款規定，依同法第65條第5
    款規定，以93年12月16日府農漁字第0930324411號處分書（
    下稱原處分）裁處原告新臺幣（下同）3萬元罰鍰。原告不
    服，提起訴願，遭駁回後，遂向本院提起本件行政訴訟。
二、兩造聲明：
  (一)原告聲明求為判決：訴願決定及原處分均撤銷。
  (二)被告聲明求為判決：
    1.原告之訴駁回。
    2.訴訟費用由原告負擔。
三、兩造之爭點：
    原告之行為是否出於故意或過失？原告是否不知悉相關法令
    及公告？
  (一)原告主張之理由：
    1.以釣魚做為假日休閒活動，原告以為該區段並未禁止垂釣
      一般魚類，原告垂釣一般魚類後，遭桃園縣警察局大溪分
      局羅浮派出所檢舉違規。查原告垂釣係使用釣竿、釣線、
      魚餌、垂釣一般魚類，非蓄意破壞生態平衡及資源，真正
      破壞生態平衡之罪魁禍首，是以電魚、網魚、毒魚等方式
      ，捕獲魚類者。原告遭警員查獲以釣具垂釣前，亦有數名
      釣客正垂釣中。原告所質疑的是，為何住在復興鄉羅浮村
      當地人在上述地點可以垂釣，甚至用漁網捕魚，遭警員查
      獲時，無須依法製作筆錄及函送，即可放行離去，況且當
      地人士，均聲稱復興橋以下，皆可釣魚，且當地餐館亦有
      販售溪哥魚類。
    2.被告及復興鄉公所稱10村設有18座告示牌，其數量及地點
      ，是否恰當，亦有疑義。原告遭查獲地點就未發現任何告
      示牌，以上所言，皆為事實，為此依法提起訴訟。
  (二)被告主張之理由：
    1.按「人民違反法律上之義務而應受行政罰之行為，法律無
      特別規定時，雖不以出於故意為必要，仍須以過失為其責
      任條件。但應受行政罰之行為，僅須違反禁止規定或作為
      義務，而不以發生損害或危險為其要件者，推定為有過失
      ，於行為人不能舉證證明自己無過失時，即應受處罰。」
      司法院釋字第275號解釋揭旨可參。
    2.次按「主管機關為資源管理及漁業結構調整，得以公告規
      定下列事項：．．．四、漁區、漁期之限制或禁止。．．
      ．」、「有下列情事之一者，處新台幣3萬元以上15萬元
      以下罰鍰：．．．五、違反第44條第4款至第9款規定之一
      者。．．．」漁業法第44條、65條定有明文。復按「行為
      人於公告之封溪護漁或禁漁區，從事公告禁止事項之行為
      ，不論是否產生實質傷害，均為禁止及處分之對象」，此
      有行政院農業委員會92年1月30日農授漁字0920104448號
      函可稽。綜上足徵，本件原告於93年10月3日在大漢溪支
      流霞雲溪之垂釣行為既已違反被告依法於92年9月22日所
      為大漢溪及其流域封溪禁漁公告之禁止規定，姑毋論其實
      際確已釣得溪哥10條之漁獲，若原告不能舉證自己對所稱
      之「不知情封溪禁漁公告」乙節並無過失，核諸前揭司法
      院釋字第275號解釋意旨，被告依法處罰，自無不合。
    3.況且，被告及復興鄉公所已將前揭封溪禁漁之公告內容，
      藉多處設置公告牌及布條之方式揭示民眾週知，且原告於
      93年10月3日警訊筆錄中亦自陳：「（你是否知道復興鄉
      大漢溪流域及其支流已經桃園縣政府自92年9月21日至94
      年8月31日上公告封溪？）我知道。」、「（於路口處通
      往大漢溪設有告示牌？你是否有看到？)我沒有注意看告
      示牌。」，益足徵原告確已知悉有封溪之公告，從其因自
      己之過失未詳閱告示內容，其咎在彼，殊甚明確，故原告
      臨訟空言否認知情封溪乙節，顯無可採，併為陳明。
    理  由
一、按漁業法第44條第4款規定：「主管機關為資源管理及漁業
    結構調整，得以公告規定左列事項：四漁區、漁期之限制或
    禁止。」第2條規定：「本法所稱主管機關：在中央為行政
    院農業委員會；在直轄市為直轄市政府；在縣(市)為縣(市)
    政府。」第65條第5款規定：「有左列情事之一者，處新台
    幣3萬元以上15萬元以下罰鍰：五、違反第44條第4款至第9
    款規定之一者。」又按被告於92年9月22日以府農漁字第092
    0217651號公告：「主旨：公告本縣復興鄉轄內大漢溪全流
    域及其支流實施封溪禁漁保育措施，期間嚴禁使用任何方式
    獵捕水產動植物，以確保河川生態資源之永續利用。依據：
    漁業法第44條第4款。公告事項：一、封溪禁漁範圍：本縣
    復興鄉轄內大漢溪全流域及其支流。二、封溪禁漁期間：自
    公告日起至94年8月31日止。……」此有公告附於訴願卷可
    憑，均合先敘明。
二、查本件原告不爭有於93年10月3日進入大漢溪支流霞雲溪河
    床垂釣之事實，並有偵訊筆錄附於原處分卷可稽，是原告故
    意在大漢溪支流以垂釣之方式獵捕水產動物之事實，堪以認
    定。
三、茲有爭執者，在於原告是否不知大漢溪全流域及其支流係禁
    漁區域？查原告垂釣之位置，在桃園縣復興鄉羅浮村內，外
    地進入該村之各路段路旁被告設有大幅公告牌，有被告提出
    之照片附卷可按，且為原告所不爭，查原告係國中畢業，並
    非不識字，殊難諉稱不知偌大公告牌上公告何事，是原告主
    張其不知大漢溪支流係禁漁區域，僅係卸責之詞，毫不足採
    ，況行政罰與刑罰均同認不得因不知法令而免除受罰之責任
    。
四、至原告主張有他人同在大漢溪釣捕魚類卻未遭處罰云云，查
    不法不得主張平等原則之適用，本院先予強調；又被告曾於
    93年8月11日以府農漁字第09302070941號公告修正封溪禁漁
    範圍將復興鄉復興吊橋（虹橋）至義興吊橋上游約300公尺
    區間之水庫蓄水範圍除外（屬經濟部水利署北區水資源局管
    轄，不適用漁業法規定），此亦有該公告附於訴願卷可參，
    是原告質疑處罰與否之差異，或許由此而生，附予說明。
五、綜上所述，原告之主張，並無可採，原處分依漁業法第65條
    第5款之規定處原告以最低度之罰鍰3萬元，認事用法，並無
    違誤，訴願決定遞予維持，亦無不當，原告訴請撤銷訴願決
    定及原處分，於法無據，應予駁回。又本件應屬適用簡易程
    序事件，爰不經言詞辯論逕行判決之。
據上論結，本件原告之訴為無理由，爰依行政訴訟法第98條第3
項前段，判決如主文。
中    華    民    國    95    年    3     月    24    日
                       第五庭 法  官  王  碧  芳
上為正本係照原本作成。
本件以訴訟事件所涉及之法律見解具有原則性者為限，始得於本
判決送達後20日內向本院提出上訴狀並表明上訴理由，如已於本
判決宣示後送達前提起上訴者，應於判決送達後20日內補具上訴
理由（均按他造人數附繕本），且經最高行政法院許可後方得上
訴。
中    華    民    國    95    年    3     月    24    日
                              書記官  葉  瑩  庭


司法院資訊處製作；財團法人民間司法改革基金會備份。
